【裁判字號】    99,易,507
【裁判日期】    991027
【裁判案由】    詐欺
【裁判全文】
臺灣雲林地方法院刑事判決               99年度易字第507號
公  訴  人  臺灣雲林地方法院檢察署檢察官
被      告  甲○○
上列被告因詐欺案件，經檢察官提起公訴（99年度偵字第1629、
1662、2597、2739號），及移送併辦（99年度偵字第4032號），
被告於準備程序中就被訴及移請併案審理事實均為有罪之陳述，
本院行簡式審判程序，判決如下︰
    主  文
甲○○幫助意圖為自己不法之所有，以詐術使人將本人之物交付
，累犯，處拘役貳拾日，如易科罰金，以新臺幣壹仟元折算壹日
。
    事  實
一、甲○○於民國94年間，因施用毒品案件，經本院以94年度
    訴字第242 號判決分別判處有期徒刑11月、6 月，應執行有
    期徒刑1 年3 月確定；復因竊盜案件，經本院以94年度虎
    簡字第342 號判決判處有期徒刑6 月確定；再因施用第一
    級、第二級毒品案件，經本院以95年度訴更一字第4 號判決
    分別判處有期徒刑1年、7月，應執行有期徒刑1年6月確定，
    上開、、所示之罪經本院以96年度聲減字第322 號裁
    定減刑，並定上開、所示之罪應執行有期徒刑9 月15日
    及前揭所示之罪應執行有期徒刑9 月確定，上揭各罪所定
    應執行刑期接續執行，甫於96年09月07日縮刑期滿執行完畢
    。詎猶不知悔改，已預見將自己之金融機構帳戶存摺、提款
    卡連同密碼提供他人使用，因該帳戶名義所有人與實際使用
    者不同，使用者即可藉此躲避員警追查，可能會被利用作為
    詐欺取財之犯罪工具；且現今一般金融機構帳戶之申請甚為
    簡易方便，如係基於正當用途而有使用帳戶之需，通常需用
    人得以自己名義申請辦理即可，本無借用他人帳戶掩飾資金
    流向之必要。惟甲○○在不違背其本意之下，竟基於幫助他
    人詐欺取財之不確定故意，於99年01月20日，在雲林縣斗六
    市火車站前，將其所申辦之中華郵政股份有限公司西螺郵局
    （下稱西螺郵局）帳號0000000 號帳戶（局號：0000000 號
    ）之存摺、提款卡等金融資料，交予真實姓名年籍不詳年約
    40歲之成年男子，並同時告知提款卡密碼。嗣該名真實姓名
    年籍不詳之成年男子所屬犯罪集團成員，果基於意圖為自己
    不法所有之犯意，而為後述詐欺取財犯行：
  (一)先以電腦網際網路連結PC HOME 露天拍賣網站，佯稱自己為
    販賣數位相機之賣方，並張貼內容為拍賣NIKON 廠牌D90 數
    位相機之交易訊息，且留下xiangxiang201@yahoo.com.tw信
    箱作為聯繫管道，致使人在彰化縣溪湖鎮○○路○ 段280 號
    之丁○○於99年01月25日上網瀏覽時，陷於錯誤而先以EMAI
    L 方式與其聯絡，隨後即由該犯罪集團之某成年人持用門號
    0000000000號行動電話與丁○○聯繫購買事宜，在談妥價格
    後，丁○○旋於同日16時47分許，前往彰化縣溪湖鎮○○路
    ○ 段166 號第一銀行所裝設之自動櫃員機，依該詐騙集團成
    員之指示，匯款新臺幣（下同）12,000元至甲○○所提供之
    前揭西螺郵局帳戶內，該犯罪集團成員旋即持提款卡提領該
    筆款項，嗣後並未依約寄送丁○○標得之商品，以此方式詐
    騙財物得手。
  (二)復以電腦網際網路連結PC HOME 露天拍賣網站，佯稱自己為
    販賣電動玩具之賣方，並張貼內容為拍賣電動玩具PS3 之交
    易訊息，致使人在臺南縣永康市○○路68巷23號之乙○○於
    99年01月25日15時許上網瀏覽時，陷於錯誤而先以MSN 方式
    與其聯絡，商討購買事宜，在談妥價格後，乙○○旋於同日
    18時30分許，前往裝設於臺南縣永康市○○路473 號1 樓之
    自動櫃員機，依該詐騙集團成員之指示，匯款3,000 元至甲○○所提供之前揭西螺郵局帳戶內，該犯罪集團成員旋即持
    提款卡提領該筆款項，嗣後並未依約寄送乙○○標得之商品
    ，以此方式詐騙財物得手。
  (三)再以電腦網際網路連結PC HOME 露天拍賣網站，虛設帳號xj
    i6g03 號，佯稱自己為販賣電動玩具之賣方，並張貼內容為
    拍賣電動玩具WII 主機及左右把手加送遊戲片之交易訊息，
    致使人在臺北市○○區○○街28號9 樓之丙○○於99年01月
    25日上網瀏覽時，陷於錯誤而直接下標購買，並在接獲得標
    通知後，旋於同日19時56分許（起訴書誤載為20時16分），
    前往臺北市○○區○○路2 段62號兆豐國際商銀安和分行所
    裝設之自動櫃員機，依該詐騙集團成員之指示，匯款4,500
    元至甲○○所提供之前揭西螺郵局帳戶內，該犯罪集團成員
    旋即持提款卡提領該筆款項，嗣後並未依約寄送丙○○標得
    之商品，以此方式詐騙財物得手
  (四)又以電腦網際網路連結PC HOME 露天拍賣網站，虛設帳號Wi
    mly1234 號，佯稱自己為販賣行動電話之賣方，並張貼內容
    為拍賣近全新SONY ERICSSON 廠牌型號W995行動電話之交易
    訊息，致使人在桃園縣中壢市○○○街20號2 樓之戊○○於
    99年01月25日19時30分許上網瀏覽時，陷於錯誤而下標購買
    ，並在接獲得標通知後，旋於同日20時16分許（起訴書誤載
    為19時56分），前往郵局所裝設之自動櫃員機，依該詐騙集
    團成員之指示，匯款2,000 元至甲○○所提供之前揭西螺郵
    局帳戶內，該犯罪集團成員旋即持提款卡提領該筆款項，嗣
    後並未依約寄送戊○○標得之商品，以此方式詐騙財物得手
    。嗣戊○○、丙○○、丁○○、乙○○匯入款項後察覺有異
    ，乃先後報警處理，經警依據前揭帳戶循線查獲甲○○，始
    悉上情。
二、案經丙○○訴由臺北市政府警察局大安分局報告臺灣臺北地
    方法院檢察署檢察官呈請臺灣高等法院檢察署檢察長核轉，
    及彰化縣警察局溪湖分局、彰化縣警察局鹿港分局、桃園縣
    政府警察局中壢分局、雲林縣警察局西螺分局報告臺灣雲林
    地方法院檢察署檢察官偵查起訴及移送併案審理。
    理  由
壹、程序部分：
一、被告甲○○於準備程序中，先就上開犯罪事實為有罪之陳述
    ，且所犯係死刑、無期徒刑、最輕本刑為3 年以上有期徒刑
    以外之罪，經本院告知簡式審判程序之旨，並聽取檢察官及
    被告之意見後，本院合議庭依刑事訴訟法第273 條之1 第1
    項之規定，裁定由法官1 人獨任進行簡式審判程序。是本案
    之證據調查，依刑事訴訟法第273 條之2 規定，不受同法第
    159 條第1 項、第161 條之2 、第161 條之3 、第163 條之
    1 及第164 條至第170 條規定之限制，合先敘明。
貳、實體部分：
一、認定犯罪事實所憑之證據及理由：
  (一)上開犯罪事實，業據被告甲○○於本院審理時坦承不諱，核
    與證人即告訴人丙○○、被害人戊○○、丁○○、乙○○於
    警詢中指證遭人詐騙匯款之經過相符（見臺灣臺北地方法院
    檢察署99年度偵字第9464號《下稱99偵9464號》卷第3 之1
    頁至第5 頁；彰化縣警察局鹿港分局刑案偵查卷宗《下稱彰
    鹿警》卷第6 頁至第10頁；雲林縣警察局西螺分局刑案偵查
    卷宗《下稱雲警卷》第5 頁至第7 頁），復有被告在上開西
    螺郵局帳戶之開戶資料、更換印鑑資料、客戶歷史交易清單
    、被害人乙○○嘉義後湖郵局帳戶開戶基本資料、第一銀行
    自動櫃員機交易明細表、郵政自動櫃員機交易明細表、兆豐
    國際商業銀行自動櫃員機交易明細表、被害人丁○○遭詐騙
    之電子郵件通信內容、被害人丁○○遭詐騙之手機通話紀錄
    翻拍照片2 張、被害人戊○○遭詐騙之露天拍賣網站網頁資
    料、告訴人丙○○遭詐騙之露天拍賣網站網頁資料在卷可佐
    （見桃園縣政府警察局中壢分局刑案偵查卷宗《下稱桃警卷
    》第10頁、第11頁至第13頁、第20頁至第23頁；彰鹿警卷第
    12頁、第17頁至第19頁；雲警卷第8 頁；99偵9464號卷第37
    頁正面、第41頁至第43頁），足認被告前開自白與事實相符
    ，堪以採信。
  (二)復按刑法第13條所稱之故意本有直接故意（確定故意）與間
    接故意（不確定故意）之別，條文中「行為人對於構成犯罪
    之事實，明知並有意使其發生者」為直接故意，至於「行為
    人對於構成犯罪之事實，預見其發生而其發生並不違背其本
    意者」則屬間接故意；又間接故意與有認識的過失（又稱疏
    虞過失）之區別，在於二者對構成犯罪之事實雖均預見其能
    發生，但前者對其發生並不違背其本意，後者則確信其不發
    生。而金融機構帳戶之申請甚為簡易方便，如係基於正當用
    途而有使用帳戶之必要，通常需用人得以自己名義申請辦理
    即可，本無借用他人帳戶掩飾資金流向之必要。倘該名取得
    帳戶之人非將被告提供之金融機構帳戶作為犯罪所得存提進
    出及其他不法用途，豈須向被告收取提款卡供己使用？又被
    告率將自己所有金融機構帳戶交予他人使用，衡之常情，如
    此乖離常態之交易行為，就一般具有相當社會經驗之人而言
    ，當可輕易預見該人取得提款卡係供作非法使用。再者，蒐
    集他人金融機構帳戶作為被害人匯入款項之交易媒介，用以
    隱匿真正犯罪者身分及資金流向之犯罪模式，多係用於詐欺
    取財之犯罪，此乃一般使用人頭帳戶常見之非法利用類型，
    復經大眾傳播媒體再三披露，被告亦無從諉為不知。則該不
    詳姓名年籍之人於取得被告提供之金融機構帳戶後，嗣經用
    於詐欺取財之不法用途，此種犯罪手法仍未逸脫於被告幫助
    他人犯罪意思之外，即屬被告所預見。而被告提供金融機構
    帳戶在先，縱已得悉他人可能作為上開犯罪用途，卻又容任
    該項犯罪行為之繼續實現，毫無積極取回前揭物品或其他主
    觀上認為不致發生該項犯罪結果之確信，足徵前揭犯罪行為
    自仍不違其本意，被告應具有幫助他人詐欺取財犯罪之間接
    故意。
  (三)綜上所述，本案事證已臻明確，被告犯行至堪認定。
二、論罪科刑部分：
  (一)查被告甲○○提供其上開西螺郵局帳戶之存摺、提款卡並告
    知密碼予他人詐欺犯罪使用，雖並未參與上開犯罪之構成要
    件行為，然其顯係以幫助他人犯罪之意思，實行上開犯罪構
    成要件以外之行為，核其所為，係犯刑法第30條第1 項前段
    、第339 條第1 項之幫助詐欺取財罪。
  (二)復被告既係以單一幫助行為侵害告訴人丙○○、被害人戊○○、丁○○、乙○○之財產法益，並觸犯數個罪名，為想像
    競合犯，應從一重之幫助詐欺取財罪論處。
  (三)查被告前有犯罪事實欄所載之前科及有期徒刑執行完畢之情
    形，有臺灣高等法院被告前案紀錄表及刑案資料查註紀錄表
    各1 份在卷可按。其受有期徒刑之執行完畢，5 年內故意再
    犯本件法定本刑有期徒刑以上之罪，為累犯，應依刑法第47
    條第1 項之規定，加重其刑。
  (四)又被告僅係幫助他人實行詐欺取財罪，為幫助犯，應依刑法
    第30條第2 項之規定，按詐欺取財罪正犯之刑予以減輕。並
    依法先加後減之。
  (五)爰審酌被告率然提供帳戶予他人犯罪使用，造成遭受詐騙之
    人追查贓款及實際犯罪行為人發生阻礙，增加被害人尋求救
    濟之困難，並使犯罪之追查趨於複雜，對於社會治安仍具有
    相當之危害性，復參以被告係因缺錢花用、一時失慮而變賣
    帳戶、手段尚屬平和、告訴人丙○○、被害人戊○○、丁○○、乙○○所受財產損失非鉅，且被告於本案犯罪後積極彌
    補所生之危害，業均已賠償告訴人丙○○、被害人戊○○、
    丁○○、乙○○所受之財產損失，有本院調解筆錄、郵政國
    內匯款執據、第一商業銀行匯款申請書回條影本各1 份附卷
    可考（見本院卷第44頁正、背面、第61頁正面），再參酌被
    告於偵查及本院審理期間坦承犯行、自承家中尚有女兒、父
    母親、具有國中肄業之智識程度等一切情狀，量處如主文所
    示之刑，併諭知易科罰金之折算標準，以示懲儆。另公訴人
    雖具體求刑判處有期徒刑3 月，惟本院審酌上情，認量處如
    主文所示之刑為適當，公訴人之求刑，核屬過重，附此敘明
    。
據上論斷，應依刑事訴訟法第273 條之1 第1 項、第299 條第1
項前段，刑法第30條第1 項前段、第2 項、第339 條第1 項、第
55條、第47條第1 項、第41條第1 項前段，刑法施行法第1 條之
1第1項、第2 項前段，判決如主文。
本案經檢察官魏偕到庭執行職務。
中    華    民    國    99    年    10    月    27    日
                  刑事第六庭    法  官  陳佩怡
以上正本證明與原本無異。
如不服本判決應於收受判決後10日內向本院提出上訴書狀，並應
敘述具體理由；其未敘述上訴理由者，應於上訴期間屆滿後20日
內向本院補提理由書（均須按他造當事人之人數附繕本）。「切
勿逕送上級法院」。
                                書記官  林佳慧
中    華    民    國    99    年    10    月    27    日
附錄本案論罪科刑法條全文：
刑法第339條：
意圖為自己或第3人不法之所有，以詐術使人將本人或第3人之物
交付者，處5年以下有期徒刑、拘役或科或併科1千元以下罰金。
以前項方法得財產上不法之利益或使第3人得之者，亦同。

司法院資訊處製作；財團法人民間司法改革基金會備份。
